臺北高等行政法院判決　　　　　　　　　　　　　　九十二年度訴字第一九四三號
　　　　　　　　　　　　　　　.
　　原　　　告　甲○○
　　被　　　告　臺北市政府
　　代　表　人　乙○○市長）.
　　訴訟代理人　丁○○
　　　　　　　　丙○○
右當事人間因公寓大廈管理條例事件，原告不服內政部中華民國九十二年三月三日台
內訴字第○九二○○○二○四七號訴願決定（案號：0000000000），提起
行政訴訟。本院判決如左：
　　主  文
原告之訴駁回。
訴訟費用由原告負擔。
　　事  實
一、事實概要：
    原告所有臺北市大安區○○○路○段三二七之二號建築物一、二樓（下稱系爭建
    築物）位於臺北市大安區耀東花園大廈內，原告為該大廈之區分所有權人，因其
    在系爭建築物等耀東花園大廈後院空地（停車位）違規設置障礙物（鋼管拒馬）
    ，經耀東花園大廈管理委員會於民國（下同）九十一年一月二十八日以存證信函
    通知原告於十日內自行拆除回復原狀無效後，以九十一年四月二十三日（九一）
    耀管字第九一四○一一號函請被告依法處理，經被告現場勘查並實地測量，認原
    告埋設之鋼管拒馬確已超出附屬建物平臺範圍，佔用耀東花園大廈共用部分面積
    ，乃以九十一年五月一日府工建字第○九一○八五八一三○○號函通知原告，請
    於文到三十日內將超出專有部分之拒馬拆除，並回復原狀，否則，將依公寓大廈
    管理條例第三十九條第一項第二款規定處新臺幣（下同）六萬元罰鍰。因原告逾
    期而違規使用部分仍未回復原狀，被告遂以九十一年十月二十八日府工建字第○
    九一一九一八五○○○號函（下稱原處分）處原告六萬元罰鍰，並請於文到三十
    日內回復原狀，未回復原狀者，由被告回復原狀，費用由原告負擔。原告不服，
    提起訴願，遭決定駁回後，遂提起行政訴訟。
二、兩造聲明：
　(一)原告聲明：
    1.訴願決定、原處分均撤銷。
    2.訴訟費用由被告負擔。
　(二)被告聲明：如主文所示。
三、兩造之爭點：
　(一)原告主張之理由：
    1.系爭建築物北側經原告以鋼管拒馬圈圍內之土地，本為原告私人所有之土地，
      並非公同共有，亦並非停車位，過去測量時僅依據耀東花園大廈管理委員會之
      指界，認原告在停車位上設置拒馬，測量有誤。原告所設置鋼管拒馬之範圍內
      ，非僅為人行步道，且含有緊急逃生出口，顯非屬停車位，此亦為耀東花園大
      廈管理委員會八十九年第十三屆第四次會議記錄第七項所是認。
    2.依據公寓大廈管理條例第九條第二項規定：「住戶對共用部份之使用，應依其
      設置目的及通常使用方法為之」。退一步講，原告所設置之鋼管拒馬，縱有一
      部分佔用共有之土地，但該設置非為一己之私利，與上開規定相符，自無違背
      公寓大廈管理條例之行為。
    3.耀東花園大廈管理委員會七十九年四月二十九日之會議決議允許原告設置固定
      物，但迄未執行，原告係依該決議設置鋼管拒馬。
  (二)被告主張之理由：
    1.原告為耀東花園大廈之區分所有權人，違規於該大廈後院空地（停車位）設置
      鋼管拒馬，除與該大廈領有被告所屬工務局原核發七六使字第○三五二號使用
      執照竣工圖記載不符外，縱依耀東花園大廈管理委員會七十九年四月二十九日
      之會議記錄，原告亦僅可於平面圖的左上方轉角處始可設置停車管制，且耀東
      花園大廈管理委員會在八十七年報備時，並未就此決議追認，反而作成一個新
      的決議，列舉事實及提出證據，報請被告處理。
    2.被告派員現場勘查並實地測量結果，認原告設置鋼管拒馬之範圍確實超出其所
      有附屬建物平臺範圍，已佔用該大廈停車位面積而違反公寓大廈管理條例第八
      條第一項規定，並函請原告改善無效後，始以原處分處以原告六萬元罰鍰並請
      其限期回復原狀。又依該大廈原核發之使用執照竣工圖所載，並無原告所稱緊
      急逃生口之設置，此部分並經耀東花園大廈管理委員會指稱該出口係原告於八
      十九年間擅自開設，當時並經耀東花園大廈管理委員會提出抗議，且該出口長
      年來未曾使用等語。
    3.原告指稱大廈全體住戶通行之人行步道，除其所有附屬建物平臺範圍外，實係
      大廈共用部分之法定空地（含該出口），是原告縱有將其所有平臺及大廈法定
      空地與停車位作適當人車區隔之構想，亦應依法提報大廈區分所有權人會議決
      議同意後行使之，故原告所稱實不足採。
　　理  由
一、按「公寓大廈周圍上下、外牆面、樓頂平臺及防空避難室，非依法令規定並經區
    分所有權人會議之決議，不得有變更構造、顏色、使用目的、設置廣告物或其他
    類似之行為。住戶違反前項規定，管理負責人或管理委員會應予制止，並報請主
    管機關依第三十九條第一項第二款處以罰鍰，該住戶應於一個月內回復原狀，未
    回復原狀者，由主管機關回復原狀，其費用由該住戶負擔。」「區分所有權人會
    議召集人、臨時召集人、起造人、建築業者、住戶、管理負責人或管理委員會有
    第三十八條或第三十九條第一項各款情事之一時，他區分所有權人、利害關係人
    、管理負責人或管理委員會得列舉事實及提出證據，報請直轄市、縣 (市)主管
    機關處理。」「有下列行為之一者，由直轄市、縣（市）主管機關處新臺幣四萬
    元以上二十萬元以下罰鍰：．．．二、住戶違反第八條第一項．．．關於公寓大
    廈變更使用之限制，經制止而無效者」。行為時公寓大廈管理條例第八條、第四
    十六條、第三十九條第一項第二款定有明文。
二、原告所有系爭建築物位於耀東花園大廈內，其於該大廈後院空地（停車位）設置
    鋼管拒馬之事實，為其所不爭，惟主張：系爭建築物北側經原告以鋼管拒馬圈圍
    內之土地，本為原告私人所有土地，並非共有，亦非停車位，而停車位則在拒馬
    範圍之外，故被告測量有誤，且原告所設置拒馬之目的係為保護緊急逃生出口，
    並使行人得以通行，免受停車阻擋，縱有部分佔用共有之土地，亦與公寓大廈管
    理條例第九條第二項之規定相符云云。
三、經查：
  (一)本件耀東花園大廈管理委員會業已依公寓大廈管理條例第四十三條完成管理組織
    向被告報備，經被告以八十七年五月十三日府工建字第八七○一五七二二○○號
    函同意備查；嗣耀東花園大廈管理委員會認原告違規設置鋼管拒馬，於九十一年
    一月二十八日以存證信函通知原告於十日內自行拆除回復原狀而原告並未拆除，
    耀東花園大廈管理委員會以九十一年四月二十三日（九一）耀管字第九一四○一
    一號函請被告依法處理之事實，為兩造所不爭，並有上開同意備查函、存證信函
    、耀東花園大廈管理委員會函附卷可稽，堪信屬實。
  (二)原告於耀東花園大廈後院空地（停車位）設置鋼管拒馬，經核與耀東花園大廈領
    有被告所屬工務局原核發七六使字第○三五二號使用執照竣工圖記載並不相符；
    且依該竣工圖所載，亦無原告所提出照片中稱為緊急出口之設置。又依據臺北市
    大安區地政事務所建築改良物平面圖謄本所載，臺北市○○○路○段三二七之二
    號之附屬建物平臺（面積一三點九六平方公尺）為原告所有，經被告派員現場勘
    查並實地測量結果，原告埋設之鋼管拒馬位置確實超出其所有附屬建物平臺範圍
    ，佔用該大廈停車位面積，有竣工圖、照片、臺北市大安區地政事務所建築改良
    物平面圖附卷可稽。原告固提出耀東花園大廈管理委員會七十九年四月二十九日
    之會議記錄影本，惟依該決議，原告亦僅可於該大廈後院車輛進口左側及臺北市
    ○○○路二段三二七之二號轉角處設置固定物，並非可在該大廈後院空地（停車
    位）設置鋼管拒馬，且該決議係在八十四年六月二十八日公寓大廈管理條例公布
    施行前，而耀東花園大廈管理委員會在八十七年間向被告報備後，不僅未追認此
    決議，卻列舉原告違規設置鋼管拒馬之事實及證據，函報請被告處理本件，亦如
    前述。此外，原告未能提出已經該大廈區分所有權人會議決議同意之其他證明文
    件。是原告於耀東花園大廈後院空地（停車位）設置鋼管拒馬，自已違反公寓大
    廈管理條例第八條第一項之公寓大廈周圍不得有其他類似變更使用目的行為之規
    定。原告上開主張云云，與事實不符，亦與公寓大廈管理條例第九條第二項之規
    定不合，自不能因此免除其應負之責。
  (三)被告查證後以九十一年五月一日府工建字第○九一○八五八一三○○號函通知原
    告，請於文到三十日內將超出專有部分之拒馬拆除，並回復原狀，否則，將依公
    寓大廈管理條例第三十九條第一項第二款規定處罰，有該函附卷可稽。
  (四)從而，被告因原告逾期而違規使用部分仍未回復原狀，乃以原處分裁處原告六萬
    元罰鍰，並請於文到三十日內回復原狀，未回復原狀者，由被告回復原狀，費用
    由原告負擔，於法洵無不合。又公寓大廈管理條例已於九十二年十二月三十一日
    修正，對於原處分所依據之行為時公寓大廈管理條例第三十九條第一項第二款，
    現行法改列為修正同法第四十九條第一項第二款，其要件與罰度均不變，故無適
    用法律變更之問題，附此敘明。訴願決定遞予維持，亦無不合，原告起訴請求撤
    銷原處分及訴願決定，為無理由，應予駁回。
四、據上論結，本件原告之訴為無理由，爰依行政訴訟法第九十八條第三項前段，判
    決如主文。
中　　　華　　　民　　　國　　九十三　　年　　　五　　　月　　 十二 　　日
                 臺 北 高 等 行 政 法 院   第 四 庭
                                    審 判 長 法  官　王立杰
                                             法  官　王碧芳
                                             法  官　胡方新
右為正本係照原本作成。
如不服本判決，應於送達後二十日內，向本院提出上訴狀並表明上訴理由，如於本判
決宣示後送達前提起上訴者，應於判決送達後二十日內補提上訴理由書（須按他造人
數附繕本）。
中　　　華　　　民　　　國　　九十三　　年　　　五　　　月　　 十七 　　日
                                         　  書記官  陳幸潔
